【裁判字號】    89,易,862
【裁判日期】    900319
【裁判案由】    竊盜等
【裁判全文】
臺灣士林地方法院刑事判決                          八十九年度易字第八六二號
    公  訴  人  臺灣士林地方法院檢察署檢察官
    被      告  丙○○
    指定辯護人  本院公設辯護人  林龍輝
右列被告因竊盜案件，經檢察官聲請簡易判決處刑（八十九年度偵字第六五八八號）
，本院士林簡易庭認不宜以簡易判決處刑，移由本院改依通常程序審理，暨經臺灣板
橋地方法院檢察署函送併案審理（該署八十九年度偵字第一五八一五號），判決如左
：
    主  文
丙○○連續竊盜，累犯，處有期徒刑肆月，如易科罰金，以參百元折算壹日，並於刑
之執行完畢或赦免後，令入相當處所，施以監護貳年。
    事  實
一、丙○○曾有多次麻藥、煙毒、竊盜等前科，最近一次係於民國八十八年間因犯竊
    盜罪，經臺灣板橋地方法院判處有期徒刑三月確定，於八十八年十一月二十九日
    執行完畢。賴女因智能屬臨界程度，相較一般人為低，且長期以來，偶爾發作癲
    癇，判斷能力與衝動控制能力因受影響而有輕微障礙，為「臨界智力功能合併癲
    癇、輕鬱症及睡眠障礙」之人，竟基於意圖為自己不法所有之概括犯意，於精神
    耗弱之狀態中，先於八十九年六月二十八日日出後清晨五時三十分許，趁甲○○
    外出購物大門未鎖之際，侵入臺北縣淡水鎮○○路一七七號甲○○住宅內，竊取
    甲○○所有新臺幣七百六十四元，得手後藏於其所穿之內衣胸罩內，嗣經甲○○
    返家時發覺，報警當場查獲。復於同年八月二十日日出後凌晨五時五十分許，在
    精神耗弱之狀態中，侵入臺北縣三重市○○街五五巷六九號乙○○住宅內（無故
    侵入住宅部分未據告訴），竊取乙○○之子黃宏利所有之皮包一只，得手後逃逸
    ，並持該皮包至台北縣三重市○○路一七九號超商前，經乙○○追呼小偷而經路
    人在三重市○○街七號前逮捕查獲。
二、案經臺北縣警察局淡水分局報請臺灣士林地方法院檢察署檢察官偵查後，聲請簡
    易判決處刑，經本院士林簡易庭認不宜以簡易判決處刑，移由本院改依通常程序
    審理，暨臺灣板橋地方法院檢察署函送併辦審理。
    理  由
一、被告丙○○因屬精神障礙無法為完全之陳述，且未選任辯護人，本院依法指定公
    設辯護人為其辯護。
二、訊據被告丙○○雖坦承確有無故進入甲○○住宅等情，惟矢口否認上揭二次竊盜
    犯行，辯稱：伊進入甲○○住宅內，只是要等計程車司機，並未有竊取甲○○財
    物；又伊根本未進入乙○○家中，皮包是在超商撿到的云云。然查：被告竊取甲○○財物之事實，業據被害人甲○○於本院經詰問證稱屬實，（見本院八十九年
    十月二十日筆錄第五頁以下）並有贓物認領保管單一紙在卷可稽，被告所辯等待
    計程車司機說詞，實屬無稽。至被告竊取乙○○之子黃宏利皮包之事實，證人乙○○經本院迭次傳喚未到，惟其於警訊時指述：「於二十日早上五十分許，聽到
    有人在問有人在家嗎，我立即穿衣服看是誰，發現有一女子叫丙○○從我兒子黃
    宏利房間出來，匆匆往外跑，我就追出去，竊嫌就騎機車逃逸，而我在外面找，
    在三重市○○路一七九號（萊爾富超商）門口，發現竊嫌丙○○在翻我兒子的皮
    包，‧‧‧，後來由路人在三重市○○街七號前將丙○○捉住，報警處理。」（
    八十九年八月二十日警訊筆錄），復有贓款認領保管單一紙附卷可佐。足徵被告
    二次竊盜犯行，均係於犯罪實施中或實施後，因被害人即時發覺而逕行逮捕，是
    被告前開所辯，即不足採。本案事證已臻明確，被告犯行洵堪認定，應依法論科
    。
三、核被告所為，係犯刑法第三百二十條第一項之竊盜罪及第三百零六條第一項之無
    故侵入他人住宅罪，其中所犯第一次竊盜罪與無故侵入住宅罪間，有方法目的之
    牽連關係，應從一重之竊盜罪處斷。被告先後二次竊盜犯行，時間緊接，方法相
    同，觸犯構成要件相同之罪名，顯係基於概括犯意而為之，應依連續犯之規定論
    以一罪，並加重其刑。又查被告有事實欄所載之犯罪科刑及執行情形，此為被告
    所供承，復有臺灣高等法院被告全國前案紀錄表一份存卷可按，其受有期徒刑之
    執行完畢後五年以內，再犯本件有期徒刑以上之罪，係屬累犯，應依法遞予加重
    其刑。又刑法上之心神喪失與精神耗弱，應依行為時精神障礙程度之強弱而定，
    如行為時之精神，對外界事務全然缺乏知覺理會及判斷作用而無自由決定意思之
    能力者，為心神喪失；如此項能力，並非完全喪失，僅較普通人之平均程度顯然
    減退者，則為精神耗弱，最高法院所著二十六年度渝上字第二三七號判例意旨可
    資參照。查被告丙○○於本院審理時之反應、表現異於常人，經本院囑託行政院
    國軍退除役官兵輔導委員會臺北榮民總醫院鑑定被告行為時之精神狀況，鑑定結
    果：因被告智能屬臨界程度，相較一般人為低，且長期以來，偶爾發作癲癇，判
    斷能力與衝動控制能力因受影響而有輕微障礙，臨床診斷結果為臨界智力功能合
    併癲癇、輕鬱症及睡眠障礙之人，因此犯案當時心神狀態已達精神耗弱之程度，
    有本院另案委託鑑定所得之行政院國軍退除役官兵輔導委員會臺北榮民總醫院九
    十年二月二日北總精字第二○九八○號函所附被告之精神狀況鑑定書在卷足憑
    。又被告雖於本院審理中對於犯案當時如何進入他人住處之情形，均記憶甚明，
    且否認有竊盜犯行，就一般事實之認識能力與常人相差不遠，對外界事務並非全
    然缺乏知覺理會作用，當未至心神喪失程度。然被告之精神既較常人有異，應認
    其於行為時之精神狀態應已達耗弱之程度，應依刑法第十九條第二項規定減輕其
    刑。並依刑法第七十一條第一項之規定，就前開各項加重減輕事由，先加後減之
    。又刑法第四十一條業於九十年一月十日公布修正，並於同年一月十二日生效，
    該條第一項規定：「犯最重本刑為五年以下有期徒刑以下之刑之罪，而受六個月
    以下有期徒刑或拘役之宣告，因身體、教育、職業、家庭之關係或其他正當事由
    ，執行顯有困難者，得以一元以上三元以下折算一日，易科罰金。但確因不執行
    所宣告之刑，難收矯正之效，或難以維持法秩序者，不在此限。」本件被告犯罪
    在刑法第四十一條修正前，依刑法第二條第一項前段規定，其易科罰金之諭知，
    應修正適用後之刑法第四十一條第一項之規定。爰審酌被告因智能屬臨界程度而
    缺乏自制力、其犯罪之目的、侵入住宅竊盜之手段、及其精神狀態、竊盜財產價
    值及所生危害、犯後態度等一切情狀，量處如主文所示之刑，並諭知易科罰金之
    折算標準。另審酌前揭鑑定報告書意旨，及被告之行為對社會治安隨時有不可預
    料之危險，爰併依法諭知令入相當處所，施以監護二年，期依保安處分執行法第
    四十六條、第四十七條規定送往精神病醫院或其他醫療團體，予以適當之治療及
    監視其行動，以資兼顧。
據上論斷，應依刑事訴訟法第四百五十二條、第二百九十九條第一項前段，刑法第二
條第一項前段、第五十六條、第三百二十條第一項、第三百零六條第一項、第五十五
條、第四十七條、第十九條第二項、第四十一條第一項前段、第八十七條第二項、第
三項，罰金罰緩提高標準條例第一條前段、第二條，判決如主文。
本案經檢察官黃梅淑到庭執行職務。
中      華      民      國    九十    年      三      月    二十六    日
                                      臺灣士林地方法院刑事第二庭
                                          法  官
右正本證明與原本無異。
如不服本判決，應於判決送達後十日內，向本院提出上訴狀。
                                          書記官
中      華      民      國      九十      年      三      月    十九    日
附錄法條：
刑法第三百二十條第一項：


司法院資訊處製作；財團法人民間司法改革基金會備份。
